【裁判字號】    97,交聲,2353
【裁判日期】    970919
【裁判案由】    聲明異議
【裁判全文】
臺灣臺中地方法院交通事件裁定        97年度交聲字第2353號
原處分機關  交通部公路總局臺中區監理所臺中市監理站
受處分人    甲○○
上列受處分人因違反道路交通管理處罰條例案件，對於交通部公
路總局臺中區監理所臺中市監理站民國九十七年八月十五日所為
之裁決（裁監稽違字第裁六一─ＧＥ0000000號裁決書）
，聲明異議，本院裁定如下：
    主  文
原處分關於違反處罰條例之行為，拒絕停車接受稽查而逃逸部分
撤銷。
前項撤銷部分，不罰。
其餘異議駁回。
    理    由
一、原處分機關略以：受處分人甲○○，於民國九十七年七月十
    三日十七時四十九分許，駕駛車號ＪＷ三─六三三號重機車
    ，在臺中市○○路與忠明南路口處，因闖紅燈（直行）及違
    反處罰條例之行為，拒絕停車接受稽查而逃逸之違規事實，
    為臺中市警察局第一分局員警依法逕行舉發，受處分人於期
    限前提出申訴，經向原舉發機關查證違規屬實，該站遂於九
    十七年八月十五日以裁監稽違字第裁六一─ＧＥ00000
    00號裁決書，裁處受處分人違反道路交通管理處罰條例第
    五十三條第一項及第六十條第一項之規定，處罰鍰新臺幣（
    下同）一千八百元、三千元整，逾期則依違反道路交通管理
    事件統一裁罰標準表及裁決書處罰主文裁處，於法並無不合
    等語。
二、本件受處分人甲○○則以：騎機車經過南屯路接忠明南路，
    當初號誌由綠轉黃，騎到一半，為避免危險，所以快速通過
    ，並非闖紅燈；因路口交通繁雜，所以並未看見執法人員出
    面攔阻，如遇攔阻，定會停車解釋清楚；過路口時，實為黃
    燈，因後方也有摩托車搶黃燈，怕突然停下來會發生車禍，
    而且過了十字路口之後，警察已經攔下後方摩托車，所以並
    未理會，以為是對方違規，所以並未停下，爰聲明異議等語
    。
三、按汽車（包括機器腳踏車）駕駛人，行經有燈光號誌管制之
    交岔路口闖紅燈者，處新臺幣一千八百元以上五千四百元以
    下罰鍰，並記違規點數三點；汽車駕駛人，駕駛汽車有違反
    本條例之行為，經交通勤務警察或依法令執行交通稽查任務
    人員制止時，不聽制止或拒絕停車接受稽查而逃逸者，除按
    各該條規定處罰外，處三千元以上六千元以下罰鍰，並記違
    規點數一點；汽車違反道路交通管理事件，不服指揮稽查而
    逃逸，足資認定其違規事實者，得逕行舉發之，而逕行舉發
    ，應記明車輛牌照號碼、車型等可資辨明之資料，以汽車所
    有人為被通知人製單舉發。道路交通管理處罰條例第七條之
    二、第五十三條、第六十條第一項、第六十三條第一項第一
    款與違反道路交通管理事件統一裁罰標準表分別定有明文。
四、經查：本件受處分人甲○○，於上開時、地，駕駛車號ＪＷ
    三─六三三號重機車，因闖紅燈及違反處罰條例之行為，拒
    絕停車接受稽查而逃逸之違規事實，經臺中市警察局第一分
    局員警依法逕行舉發，雖有原舉發機關違反道路交通管理事
    件通知單、九十七年八月一日之函件各一紙在卷可稽，惟處
    分人以上開情詞置辯。經查：
（一）、撤銷部分：
    依據原舉發機關之執勤員警到院結證稱：「（當時所站立的
    位置？）我站在仁山加油站的地方，大勇國小的對面」、「
    （異議人當時的行車方向？）他是從南屯路經過忠明南路往
    南屯方向行駛，異議人經過忠明南路路口時，我確定當時是
    紅燈」、「（如何確定是紅燈？）因為我站立的位置離燈號
    不遠，可以很清楚看到燈號的變化」、「（當時綠燈轉換為
    紅燈以後，有幾臺車子經過現場？）只有異議人一臺車子經
    過」、「（忠明南路與南屯路交會的路口，忠明南路的路寬
    約多寬？）將近三十公尺」等語。是本院依前揭證言觀之，
    本件舉發違規之執勤員警雖確定受處分人有駕車闖紅燈之情
    ，然並無法證明對受處分人確有鳴笛制止而不停車之情形，
    再者，該處路口將近三十公尺之路寬，依據受處分人行進方
    向、速度，當時（十七時四十九分）路口之交通流量與執勤
    員警站立之位置以觀，受處分人極有可能「並未看見執法人
    員出面攔阻自己」。足見本件受處分人非確有「故意不聽制
    止或拒絕停車接受稽查而逃逸」之情形，自難徒以「受處分
    人的車沒有停」乙情，遽而認定受處分人即有故意不聽制止
    或拒絕停車接受稽查而逃逸之違規行為。直言之，需是受處
    分人確有「故意不聽制止或拒絕停車接受稽查而逃逸」，始
    符合道路交通管理處罰條例第六十條第一項所定之處罰要件
    。原處分機關漏未斟此，逕認受處分人有故意拒絕停車接受
    稽查而逃逸之事實，遽依道路交通管理處罰條例第六十條第
    一項及違反道路交通管理事件統一裁罰標準之規定，對受處
    分人裁處罰鍰三千元，原處分未予詳查，遽予裁罰，容有未
    洽。是受處分人此部分異議，為有理由，自應由本院將原處
    分機關該部分之處分撤銷，並諭知該撤銷部分，受處分人不
    罰。
（二）、駁回異議部分：
    至於受處分人駕車行經有燈光號誌管制之交岔路口闖紅燈違
    規部分，有前開原舉發機關各證據可證，且受處分人亦於其
    聲明異議狀中承認「號誌由綠轉黃，騎到一半，為避免危險
    ，所以快速通過」、「過路口時，實為黃燈，因後方也有摩
    托車搶黃燈」之情；再參以原舉發機關員警到院證稱：「異
    議人經過忠明南路路口時，我確定當時是紅燈」、「因為我
    站立的位置離燈號不遠，可以很清楚看到燈號的變化」等語
    ，受處分人有闖紅燈至明。本院經查亦無任何證據足資證明
    執勤警員有捏造事實、違法取締之情事，則執勤警員本其維
    護交通秩序、安全職責所為之逕行舉發，自應受到合法、正
    確之推定，是受處分人確有駕車闖紅燈違規之情，堪以認定
    。就違規駕車闖紅燈部分，原處分機關據以援引同條例第五
    十三條第一項規定，裁處罰鍰新臺幣一千八百元整，逾期則
    依裁決書處罰主文規定處罰，核無不當，此部份之異議為無
    理由，應予駁回。
五、據上論斷，應依道路交通管理處罰條例第八十七條第二項，
    道路交通案件處理辦法第十九條、第二十條之規定，裁定如
    主文。
中    華    民    國    97    年    9     月    19    日
                  交通法庭  法  官  張清洲
以上正本證明與原本無異。
如不服本裁定，應於送達後五日內，向本院提出抗告狀。
                            書記官  詹東益
中    華    民    國    97    年    9     月    19    日


司法院資訊處製作；財團法人民間司法改革基金會備份。
